臺灣臺北地方法院行政訴訟判決
111年度交字第407號
原      告  顏温聰  
被      告  新北市政府交通事件裁決處
                      設新北市○○區○○路0段000號2樓
代  表  人  李忠台    住同上
上列當事人間交通裁決事件，原告不服被告民國111年6月10日新
北裁催字第48-CU0000000號、111年6月10日新北裁催字第48-CU0
000000號裁決，提起行政訴訟，本院判決如下：
    主  文
一、原告之訴駁回。
二、訴訟費用新臺幣300元由原告負擔。
    事實及理由
一、本件係因原告不服被告民國111年6月10日新北裁催字第48-C
    U0000000號、111年6月10日新北裁催字第48-CU0000000號違
    反道路交通管理事件裁決書（下合稱原處分）而提起行政訴
    訟，核屬行政訴訟法第237條之1第1項第1款規定之交通裁決
    事件，因卷證資料明確，爰依同法第237條之7規定，不經言
    詞辯論，逕為判決。
二、按「『受處分人』不服第8條或第37條第6項處罰之裁決者，應
    以原處分機關為被告，逕向管轄之地方法院行政訴訟庭提起
    訴訟；其中撤銷訴訟之提起，應於裁決書送達後30日之不變
    期間內為之。」道路交通管理處罰條例（下稱道交條例）第
    87條定有明文。是如非裁決之相對人，既非受處分人，即欠
    缺訴訟當事人適格之權利保護要件，而無訴訟實施權能。又
    按「行政訴訟法第107條第1項各款係屬廣義之訴的利益要件
    ，由於各款具有公益性，應由法院依職權調查，如有欠缺或
    命補正而不能補正者，法院應以裁定駁回之。至於欠缺當事
    人適格、權益保護必要之要件，屬於狹義的『訴的利益』之欠
    缺，此等要件是否欠缺，常須審酌當事人之實體上法律關係
    始能判斷，自以判決方式為之…行政訴訟法第107條第2項所
    定：『撤銷訴訟，原告於訴訟誤列被告機關者，準用第1項之
    規定。』係法律就特殊情形所作之例外規定，由此可知同條
    第1項第10款所定『不備其他要件』並非當然包含當事人適格
    、權益保護必要要件之欠缺，併此指明。…」（最高行政法
    院90年6月份庭長法官聯席會議決議）。準此，如係無實施
    訴訟權能之人提起訴訟，而屬原告不適格之情形，無適用或
    準用行政訴訟法第107條第1項規定之明文，自無庸命原告補
    正，而應以判決駁回原告之訴。
三、次按，行政法院作為國家機關，為維持其正常機能，真正以
    司法裁判解決紛爭，達到保障人民自己權利或利益之救濟為
    目的，故行政訴訟，除法律別有規定得就無關自己權益之事
    項，對於行政機關之違法行為提起行政訴訟外，以保護個人
    主觀權益為目的提起主觀訴訟為原則。行政訴訟既屬保障人
    民主觀權益之救濟程序（行政訴訟法第1條規定意旨參照）
    ，則除法律有特別規定而例外開放之公益訴訟外，行政訴訟
    法上其他訴訟種類，均以原告有主觀公權利受損害為前提，
    方有提起訴訟利用此程序救濟其權利之訴訟權能。在具體之
    訴訟事件中，須有訴訟實施權，始得以自己名義為原告或被
    告，而受本案判決之資格，此即行政訴訟上所謂「當事人適
    格」。又依行政訴訟法第4條規定提起撤銷訴訟者，除行政
    處分之相對人外，利害關係人亦得提起，惟此所指利害關係
    ，乃係法律上之利害關係而言，不包括事實上之利害關係，
    亦即其權利或法律上利益因行政處分而直接受有損害者，始
    為相當；若僅具經濟上、情感上或其他事實上之利害關係者
    ，並非所謂法律上之利害關係。從而，提起撤銷訴訟者，須
    依原告主張足以顯現出行政處分有損害其權利或法律上利益
    之可能者，其原告之當事人適格始無欠缺。換言之，若非中
    央或地方機關之行政處分相對人，或非行政處分相對人以外
    之利害關係第三人，而就行政處分提起撤銷訴訟者，即屬當
    事人不適格，應認其訴為無理由，予以駁回（臺北高等行政
    法院110年度交抗字第31號裁定意旨參照）。
四、經查，原告對被告所為原處分不服，提起本件行政訴訟，請
    求撤銷被告111年6月10日新北裁催字第48-CU0000000號裁決
    書。惟查，原處分之受處分人乃「廖美芳」，有原處分（見
    本院卷第15至17頁）在卷可稽，原告既非原處分之受處分人
    ，揆諸前開說明，並無權利或法律上利益受侵害之可能，即
    欠缺訴訟當事人適格之權利保護要件，而無訴訟實施權能。
    又原告起訴狀雖檢附廖美芳授權之切結書（見本院卷第23頁
    ），然本件仍應以「廖美芳」為原告提起行政訴訟，始為適
    法。是以，原告提起本件撤銷訴訟，屬當事人不適格，且無
    從補正，其訴請撤銷被告111年6月10日新北裁催字第48-CU0
    000000號裁決書，為無理由，應予駁回。　
五、至原告主張交通違規同一車輛未逾6分鐘不得連續舉發，汽
    車違規停車逾2小時才可再舉發，且違反行政罰法第26條一
    事不二罰及憲法第23條比例原則云云。本件被告所為之裁罰
    ，係依據道交條例第53條第2項及第42條，細繹上開規定立
    法目的，前者乃就不遵守紅燈號誌停車而右轉之行為，為一
    「禁止規定」（禁止做紅燈右轉行為)，後者則是針對因車
    輛轉彎未顯示方向燈，可能導致其他用路人不及採取應變措
    施而發生交通事故之風險所制定，係一「誡命規定」（命令
    打出方向燈)，兩者分屬不同行為態樣，構成要件、規範目
    的及對於不同用路人構成之危害均不盡相同，雖然可能於物
    理時、空接近，惟核屬數行為，自應分別評價，依行政罰法
    第25條之規定，被告自得均予處罰，是原處分應無重複處罰
    之問題。另道交條例第85條之1第2項規定，係針對汽車行車
    速度超過規定之最高速限或低於規定之最低速度或有違反道
    交條例第33條第1項、第2項之情形，其違規地點相距6公里
    以上、違規時間相隔6分鐘以上或行駛經過1個路口以上得連
    續舉發，以及汽車有道交條例第56條第1項、第2項或第57條
    規定之情形，而駕駛人、汽車所有人、汽車買賣業、汽車修
    理業不在場或未能將汽車移置每逾2小時得連續舉發，於本
    件並無適用之餘地。是原告上開主張應不可採，附此敘明。
六、據上論結，原告訴請撤銷被告111年6月10日新北裁催字第48
    -CU0000000號裁決書為無理由，應予駁回。至本件裁判費為
    300元，應由敗訴之原告負擔，爰確定第一審訴訟費用額如
    主文第2項所示。
中　　華　　民　　國　　111 　年　　7 　　月　　11　　日
　　　　　　　　　行政訴訟庭　法　官　邱士賓
上為正本係照原本作成。
如不服本判決，應於送達後20日內，向本院提出上訴狀並表明上
訴理由（原判決所違背之法令及其具體內容或依訴訟資料可認為
原判決有違背法令之具體事實)，其未載明上訴理由者，應於提
出上訴後 20 日內向本院補提理由書（上訴狀及上訴理由書均須
按他造人數附繕本，如未按期補提上訴理由書，則逕予駁回上訴
），並應繳納上訴裁判費新臺幣 750 元。
中　　華　　民　　國　　111 　年　　7 　　月　　11　　日
                              書記官  李  欣

訴訟費用計算書
項　　　　目　　　　　　　金　額（新臺幣）　　備　註
第一審裁判費　　　　　　　　300元
合        計　　　　　　　　300元